【裁判字號】    96,上更(一),510
【裁判日期】    970515
【裁判案由】    詐欺等
【裁判全文】
臺灣高等法院臺南分院刑事判決     96年度上更(一)字第510號
上  訴  人
即  被  告  寅○○
上  訴  人
即  被  告  庚○○
上  訴  人
即  被  告  癸○○
上列上訴人因詐欺等案件，不服臺灣臺南地方法院94年度訴字第
45號中華民國94年3月25日第一審判決（起訴案號：臺灣臺南地
方法院檢察署94年度營偵字第1075號），提起上訴，判決後經最
高法院發回更審，本院判決如下：
    主  文
原判決撤銷。
寅○○共同以犯意圖為自己不法之所有，以詐術使人將本人之物
交付為常業，累犯，處有期徒刑參年陸月。扣案之郵局儲金簿壹
本、郵局金融提款卡壹張及未扣案之門號0000000000號行動電話
壹支均沒收。
癸○○共同以犯意圖為自己不法之所有，以詐術使人將本人之物
交付為常業，累犯，處有期徒刑壹年陸月；減為有期徒刑玖月。
扣案之郵局儲金簿壹本、郵局金融提款卡壹張及未扣案之門號00
00000000號行動電話壹支均沒收。
庚○○共同以犯意圖為自己不法之所有，以詐術使人將本人之物
交付為常業，處有期徒刑壹年肆月，減為有期徒刑捌月。扣案之
郵局儲金簿壹本、郵局金融提款卡壹張及未扣案之門號00000000
00號行動電話壹支均沒收。
    事  實
一、寅○○前於民國（下同）87年間，因犯詐欺及偽造文書案件
    ，經法院判處有期徒刑2年2月、5月確定，嗣經本院裁定應
    執行有期徒刑2年5月確定，甫於93年6月24日執行完畢；癸○○前於82年間，因違反麻醉藥品管理條例、妨害家庭等案
    件，分別經法院判處有期徒刑5年6月、7月及1年6月，並定
    應執行刑7年2月確定，於89年8月5日因縮刑假釋期滿執行完
    畢。詎寅○○猶不知悔改，復自93年7月初間起，與蔡文憲
    （因逃亡在國外，現由臺灣臺南地方法院檢察署檢察官另案
    查緝中）共組詐欺集團，並自93年7月初起，陸續吸收林麗
    娟、楊天宜（均由臺灣臺南地方法院檢察署另案偵查或通緝
    中）、庚○○、癸○○及真實姓名、年籍不詳，綽號「來哥
    」之成年男子等人加入上開詐欺集團，其中庚○○係自93年
    8月9日開始參與上開詐欺集團，而癸○○係自93年8月14日
    開始參與上開詐欺集團。寅○○、蔡文憲、林麗娟、楊天宜
    、庚○○、癸○○及真實姓名、年籍不詳，綽號「來哥」之
    成年男子組成上開詐騙集團後，即共同基於意圖為自己不法
    之所有為常業之犯意聯絡，由蔡文憲在國外擔任總指揮，並
    以電話轉接之方式（電話號碼：0000000000000000號），支
    配及謀劃詐騙犯罪之進行，寅○○則坐鎮在國內負責執行工
    作及調度犯罪分工，寅○○、蔡文憲並在報紙上刊登「存摺
    出租」、「高收郵銀存簿」等廣告，待賴清河、魏青山、李
    國豐等人（所涉嫌幫助常業詐欺罪嫌，均由臺灣臺南地方法
    院檢察署檢察官另案偵查中）見報後，分別撥打電話聯絡蔡
    文憲、寅○○等人，寅○○即要求賴清河等人以每個郵局帳
    戶新臺幣（下同）2千元、銀行帳戶1千元之價格，出售如附
    表1所示之郵局、銀行帳戶存摺、提款卡、印章、密碼，供
    作渠等騙取被害人匯款之用；寅○○同時並在各大報紙廣告
    版，刊登「現金卡借您使用」、「家庭代工」等廣告，誘騙
    有現金或工作需求之被害人，撥打報紙上所刊載之「000000
    0000」（寅○○申請租用所有)、「0000000000」（第三人
    賴濟明申請租用所有）等號電話，再由蔡文憲在國外以電話
    轉接，或由寅○○、林麗娟、癸○○於臺南縣、市各汽車賓
    館內，接聽被害人所撥打之電話之方式，而於如附表1所示
    時間，向各如附表1所示之子○○、辰○○、己○○、丁○○、壬○○、丑○○、辛○○、乙○○、甲○○、戊○○、
    吳漸維、卯○○等人，佯稱可代為辦理現金卡偽卡供被害人
    使用，或將家庭代工原料送至被害人住處承作等藉口，要求
    如附表1所示之辰○○等人先支付保證金、手續費或車伕費
    等，致其等陷於錯誤，誤信可取得現金卡偽卡或家庭代工原
    料，而依附表1所示之匯款過程，將各該款項匯入如附表1所
    示之寅○○、賴清河、魏青山及李國豐之郵局或銀行帳戶；
    又倘遇有被害人不依指示付款或出言質疑寅○○等人時，寅
    ○○、蔡文憲、楊天宜、林麗娟、庚○○、癸○○及真實姓
    名、年籍不詳，綽號「來哥」之成年男子，即基於共同恐嚇
    取財之概括犯意聯絡，連續於電話中揚言恫稱：「要強押你
    小孩抵債」、「你家人準備住院」、「要搗毀你住家」…等
    語恐嚇子○○、己○○、壬○○、丑○○、辛○○、乙○○
    、甲○○、戊○○、吳漸維、卯○○等人，致其等均心生畏
    懼，或仍不予置理，或迫於無奈不得已而陸續依如附表1所
    示之匯款過程，將各該款項匯入前開人頭帳戶內。而楊天宜
    、庚○○及姓名、年籍不詳，綽號「來哥」之成年男子3人
    ，則負責持提款卡至金融機構提款機提領現金（即擔任俗稱
    車手之角色），俟領得前開被害人等所得之款項後，寅○○
    等人旋將之予以朋分花用，其等即以此方式牟利，並以之為
    業。其中寅○○參與如附表1編號1至12所示之部分；庚○○
    參與如附表1編號3、4、5、10、11所示之部分；癸○○則參
    與如附表1編號3、4、5所示之部分。而上開詐騙集團即因而
    向如附表1所示之辰○○等人各詐得如附表1所示之款項得逞
    ，其等並均恃此為生，而以之為常業。嗣楊天宜與寅○○因
    意見不合內訌拆夥，楊天宜心生不滿而向警方檢舉寅○○上
    開詐騙及恐嚇犯行，經警循線追緝，始查獲全案始末，並經
    警於93年9月7日13時50分，在台南縣新營市○○路溫莎堡汽
    車旅館202房，拘獲寅○○，扣得寅○○所持用如附表2所示
    之行動電話11支，癸○○所有如附表2所示之行動電話1支，
    及寅○○所購得之賴清河名義郵局儲金簿及郵局金融提款卡
    1張。
二、案經臺南縣警察局學甲分局報請臺灣臺南地方法院檢察署檢
    察官偵查起訴。
    理  由
甲、程序方面：
一、證據能力方面：按被告以外之人於審判外之陳述，經當事人
    於審判程序同意作為證據，法院審酌該言詞陳述或書面陳述
    作成時之情況，認為適當者，亦得為證據。當事人、代理人
    或辯護人於法院調查證據時，知有第159條第1項不得為證據
    之情形，而未於言詞辯論終結前聲明異議，視為有前項之同
    意；刑事訴訟法第159條之5定有明文。本件認定事實所引用
    之證據方法（包括證人之證述及文書等物證），經提示檢察
    官、被告均表示無意見，迄於言詞辯論終結前亦未聲明異議
    ，揆諸前揭說明，可認為已同意作為證據；而本院審酌該證
    人等之陳述及證據資料作成時之情況，認為適當，亦查無其
    他違法取證或其他瑕疵等不實之情事，與本案待證事實間並
    具有相當之關聯性，以之為本案證據尚無不當，復無顯有不
    可信之情況，自得採為證據。
二、審判範圍：附表1編號11、12之犯罪事實，雖未據檢察官於
    起訴書記載，然業據檢察官於原審審理時追加起訴（原審卷
    第103頁），且該追加事實與前揭起訴有罪部分，有裁判上
    一罪關係，本院依審判不可分原則自得併予審理。
乙、實體方面：
一、認定犯罪事實所憑之證據及理由
  (一)上揭犯罪事實（除癸○○、庚○○共同恐嚇取財罪部分外）
    ，業據上訴人即被告寅○○、癸○○、庚○○於原審法院審
    理時坦承不諱，並當庭均為認罪之表示（見原審卷94年1月
    25日審判筆錄），而被告庚○○、癸○○於本院前審審理時
    就詐欺取財罪部分亦為認罪之表示（本院上訴卷第57、112
    頁），核與被害人子○○、辰○○、己○○、丁○○、壬○○、丑○○、辛○○、乙○○、甲○○、戊○○、丙○○、
    卯○○等12人於警詢中所指訴其等有如附表1所示，遭人詐
    騙或被人恐嚇取財之情節相符（警卷第40頁至第60頁、原審
    卷第45至65頁、第113至130頁、第89至99頁所附之學甲分局
    偵訊調查筆錄）。而證人賴清河於偵查中亦證稱：伊約於92
    年中旬，在臺中縣大里市○○路華南銀行大里分行辦理開戶
    ，並於90年間，在臺中縣大里市○○路永豐郵局開戶。伊係
    因在報紙看到收購存摺之廣告，伊就依廣告上之電話聯絡，
    對方向伊表示「華南銀行存摺1本、提款卡1張賣1千元」、
    「郵局存摺1本、提款卡1張賣2千元」，伊於93年4月份左右
    ，賣存摺給對方。又伊賣帳戶未到1個月，因提款卡壞了，
    有人和伊連絡，並向伊表示買到的帳戶用不到1個月，提款
    卡就壞了，要伊再去補申請乙張提款卡，再申請乙本郵局的
    存摺和提款卡，華南銀行帳戶內之5千元就給伊，伊總共賣2
    本（即華南銀行、郵局）存摺，共得款6千元，伊從來沒見
    過向伊買帳戶的人，第1次對方將錢匯入伊華南銀行帳戶內
    ，待伊將錢領出後，再將存摺、提款卡送到指定車站，對方
    再前往領取，第2次賣郵局存摺的錢是利用華南銀行提款卡
    損壞，無法提領在帳戶內的錢，利用帳戶內的錢給伊，伊沒
    有參與詐欺行為，伊根本不知道對方是詐欺集團等語（偵查
    卷第65頁正面）；證人魏青山於警詢時並證稱：伊有向白河
    鎮內角郵局申請存摺，伊約於93年8月底出租，伊係在家中
    看巨報刊物，看到「存摺出租」廣告，伊就依廣告中的電話
    打過去洽詢，對方告知伊存摺1本1千元，1次如果交3本存摺
    可以給伊4千元，租期為1個月，因當時急需1萬元，伊就於
    同一天將3本存摺交給對方，對方給伊2仟元，伊總共出租有
    中國信託商業銀行、農民銀行、合作金庫、大眾銀行、富邦
    銀行、郵局等6本存摺，這些存摺都在對方手中。伊曾看到
    對方的成員之一，（經伊指認）相片中之人寅○○是詐欺集
    團成員沒錯等語（偵查卷第140頁至第141頁）。此外，復有
    扣案如附表2編號1至11所示之行動電話共11支、賴清河郵局
    儲金簿1本暨金融提款卡1張、匯款單收據乙紙、中華日報分
    類廣告乙紙、匯款執據（匯款單）共33紙、對帳單共3紙、
    電話譯文表1份、合作金庫臺中朝馬分行提款錄影帶翻拍照
    片共12幀、和信電訊股份有限公司之用戶資料2紙、臺灣大
    哥大股份有限公司之用戶資料1紙、中華電信股份有限公司
    之用戶資料1紙及扣押物品目錄表、扣押物品清單各1紙在卷
    可資佐證，是以，上開補強證據，已足資證明被告寅○○、
    庚○○、癸○○等人於審理中所為之任意性自白，應具有相
    當程度之真實性，而確信被告前述自白之犯罪事實確屬真實
    。
  (二)而被告癸○○、庚○○雖辯稱其未參與恐嚇取財之犯行云云
    ，惟共同正犯之成立，並不必於每一階段之犯行均經參與，
    亦不問動機起於何人，只以共犯間有犯意聯絡及行為分擔為
    要件。查本案詐騙集團係意欲詐取如附表1所示被害人之財
    物，然於被害人子○○、甲○○、戊○○、乙○○、丑○○
    、己○○、黃子誼、辛○○、丙○○、卯○○等人查察有異
    時，該集團即以恐嚇之方法遂其詐欺取財之目的，其取財目
    的既屬同一，僅手段方法有異，則被告癸○○、庚○○就恐
    嚇取財之犯行與被告寅○○等人自難謂無犯意聯絡及行為分
    擔，是被告癸○○、庚○○前開所辯，尚難憑採。
  (三)本件事證明確，被告寅○○、庚○○、癸○○共犯常業詐欺
    、恐嚇取財之犯行，堪以認定，應依法論科。
二、新舊法比較：按行為後法律有變更者，應將行為時之法律與
    裁判時之法律比較適用最有利於行為人之法律；又新舊刑法
    關於刑之規定，雖同採從輕主義，惟比較時仍應就罪刑有關
    之共犯、未遂犯、想像競合犯、牽連犯、連續犯、結合犯，
    以及累犯加重、自首減輕暨其他法定加減原因與加減例等一
    切情形，綜其全部罪刑之結果而為比較，再適用有利於行為
    人之法律處斷，而不得一部割裂分別適用不同之新舊法（最
    高法院24年上字第4634號判例意旨、95年5月23日刑事庭第8
    次會議決議參照）。本件被告行為後，刑法已於94年1月7日
    修正，同年2月2日公佈，並於95年7月1日施行。而行為後法
    律有變更者，適用行為時法律。但行為後法律有利於行為人
    者，適用最有利於行為人之法律，刑法第2條第1項定有明文
    。刑法第2條第1項規定乃與刑法第1條罪刑法定主義契合，
    而貫徹法律禁止溯及既往原則，係規範行為後法律變更所生
    新舊法律比較適用之準據法。是刑法第2條本身雖經修正，
    但刑法第2條既屬適用法律之準據法，本身尚無比較新舊法
    問題，應一律適用裁判時之刑法第2條規定，以決定適用之
    刑罰法律：
  (一)關於刑法第28條共同正犯之範圍：修正前刑法第28條規定：
    「二人以上共同實施犯罪之行為者，皆為正犯。」修正施行
    後規定：「二人以上共同實行犯罪之行為者，皆為正犯。」
    已修正限縮於共同實行犯罪行為者始成立共同正犯，排除陰
    謀犯、預備犯共同正犯，新舊法就共同正犯之範圍，既有變
    動，自屬行為後法律有變更，而非僅屬文字修正，有新舊法
    比較適用之問題。而被告所為上開犯行，既屬實行犯罪行為
    之正犯，則適用修正前之舊法並無不利於被告。
  (二)罰金刑部分：被告行為後，刑法關於罰金刑之規定業經修正
    布，舊法第33條第5款「罰金：1元以上」之規定，修正公佈
    為新法第33條第5款「罰金：新臺幣1,000元以上，以百元計
    算之。」新法施行後，應依新法第2條第1項之規定，適用最
    有利於行為人之法律。比較新舊法結果，刑法法定本刑中列
    有罰金刑者，舊法顯然較有利於行為人，被告本件犯罪關於
    法定罰金刑部分，以行為時之舊法第33條第5款定其罰金部
    分之法定刑，對被告較為有利。
  (三)常業犯規定：修正前刑法第340條之常業詐欺罪，其性質上
    屬多數行為之集合犯，即學理上所稱之實質一罪，於法律上
    則將之擬制為一罪論處；惟刑法修正後，常業罪名因配合刑
    法第56條連續犯規定之刪除，亦已一併刪除，依修正後之刑
    法，就被告等人之各別詐欺取財行為須予分別論罪、併合處
    罰，經比較新舊法之結果，適用新法顯較不利於被告等人，
    依刑法第2條第1項前段，自應適用舊法關於常業詐欺罪之規
    定論處。
  (四)刑法第55條關於牽連犯之規定業經刪除，則被告所犯上開常
    業詐欺取財罪、恐嚇取財罪，應予分論併罰。比較新、舊法
    結果，適用被告行為時之法律即修正前刑法第55條牽連犯之
    規定，較有利於被告。
  (五)刑法第56條連續犯之規定業經修正後之新刑法刪除，倘依修
    正後之新法，被告如附表1編號2-5、7-12所示先後多次恐嚇
    取財犯罪行為，即應分論併罰。此刪除雖非犯罪構成要件之
    變更，但顯已影響行為人刑罰之法律效果，自屬法律有變更
    ，依新法第2條第1項規定，比較新、舊法結果，自以適用被
    告行為時法律即舊法論以連續犯，較有利於被告。
  (六)關於沒收依我國刑法規定，為從刑之一種，附屬於主刑，不
    生比較輕重問題，亦不容與其他刑法總則規定割裂適用（最
    高法院79年度第3次刑事庭會議決議可資參照）。而修正後
    之新刑法第38條僅將原條文第2項、第3項中「犯人」之用語
    ，修正為「犯罪行為人」，並將原條文第1項第3款增列「因
    犯罪所生之物」，然上開規定僅法條文字之修正，對於被告
    之利益本無差別，併參酌上開最高法院決議，就沒收部分，
    即不生比較輕重問題。
  (七)刑法第47條由原先之「受有期徒刑之執行完畢，或受無期徒
    刑或有期徒刑一部之執行而赦免後，5年以內再犯有期徒刑
    以上之罪者，為累犯，加重本刑至2分之1。」修正為「受徒
    刑之執行完畢，或一部之執行而赦免後，5年以內故意再犯
    有期徒刑以上之罪者，為累犯，加重本刑至2分之1。」「第
    98條第2項關於因強制工作而免其刑之執行者，於受強制工
    作處分之執行完畢或一部之執行而免除後，5年以內故意再
    犯有期徒刑以上之罪者，以累犯論。」修正後累犯之認定，
    僅以故意再犯者為限，至於過失再犯者則排除在外，修正後
    刑法第47條之內容已涉及犯罪構成要件或處罰內容之變更，
    屬法律之變更，而有比較新舊法適用之必要。被告寅○○、
    癸○○於前案執行完畢5年內，再犯本件之罪，係屬故意犯
    ，修正後刑法第47條之規定，並未有利於被告。
  (八)本件涉及法律變更部分，綜合上述比較新舊法之規定，以舊
    刑法有利於被告，依新刑法第2條第1項規定，自應適用行為
    時舊法。
三、論罪科刑之理由
  (一)查被告寅○○、黃良興、庚○○等人，以附表1所示手法，
    詐騙如附表1所示之被害人多次得手，顯係反覆以同種類行
    為為目的之社會活動之職業性犯罪，為詐欺罪之常業犯，應
    可認定。又共同正犯之成立，祇須具有犯意之聯絡，行為之
    分擔，既不問犯罪動機起於何人，亦不必每一階段犯行，均
    經參與，且共同正犯於犯意聯絡範圍內，應對其他共同正犯
    所實施之行為負其全部責任者，故被告黃良興、庚○○於其
    所參與之犯罪，即附表1編號3、4、5及編號3、4、5、10、1
    1部分，自應負恐嚇財財之罪責。核被告寅○○、黃良興、
    庚○○，係犯修正前刑法第340條之常業詐欺罪及同法第346
    條第1項之恐嚇取財罪。而被告等上揭所為之恐嚇取財之犯
    行，時間緊接，觸犯基本構成要件同一罪名，顯均係基於概
    括犯意而反覆為之，應依修正前刑法第56條規定，論以連續
    恐嚇取財一罪，並依法加重其刑（其中附表1編號4、5、7、
    9部分，被害人並未付款而未遂）。又被告等所犯上開常業
    詐欺罪與連續恐嚇取財罪二罪之間，有方法、結果之牽連關
    係，應依修正前刑法第55條牽連犯之規定，從一重之常業詐
    欺罪處斷。
  (二)被告寅○○、庚○○、癸○○就如附表1編號3、4、5所示之
    部分，與共犯蔡文憲、林麗娟、楊天宜及真實姓名、年籍不
    詳，綽號「來哥」之成年男子，就上揭常業詐欺罪、恐嚇取
    財罪，有犯意聯絡、行為分擔，均為共同正犯。被告寅○○
    、庚○○就附表1編號10、11所示之部分，與共犯蔡文憲、
    林麗娟、楊天宜及真實姓名、年籍不詳，綽號「來哥」之成
    年男子就上揭常業詐欺罪、恐嚇取財罪，有犯意聯絡、行為
    分擔，均為共同正犯。被告寅○○就如附表1編號1、2、6、
    7、8、9、12所示之部分，與共犯蔡文憲、林麗娟、楊天宜
    及真實姓名、年籍不詳，綽號「來哥」之成年男子，就上揭
    常業詐欺罪犯行，有犯意聯絡、行為分擔，均為共同正犯；
    被告寅○○就如附表1編號2至5、7至12所示之部分，與共犯
    蔡文憲、楊天宜、林麗娟及真實姓名、年籍不詳，綽號「來
    哥」之成年男子，就上揭恐嚇取財犯行，有犯意聯絡、行為
    分擔，均為共同正犯。
  (三)再被告寅○○前於87年間，因犯詐欺及偽造文書案件，經法
    院判處有期徒刑2年2月、5月確定，嗣經本院裁定應執行有
    期徒刑2年5月確定，甫於93年6月25日因縮刑期滿而執行完
    畢；被告癸○○前於82年間，因違反麻醉藥品管理條例、妨
    害家庭等案件，分別經本院判處有期徒刑5年6月、7月及1年
    6月，並定應執行刑7年2月確定，於89年8月5日，因縮刑假
    釋期滿執行完畢，此有臺灣臺南地方法院檢察署刑案資料查
    註紀錄表、臺灣高等法院被告全國前案紀錄表各2份附卷可
    稽，其2人於有期徒刑執行完畢後5年之內，故意再犯本件有
    期徒刑以上之罪，均為累犯，應依刑法第47條之規定，加重
    其刑。
  (四)又中華民國96年罪犯減刑條例業經總統於96年7月4日公佈，
    自96年7月16日施行，被告癸○○、庚○○犯罪時間在96年4
    月24日以前，合於中華民國96年罪犯減刑條例第3條第1項第
    15款減刑條件，爰依中華民國96年罪犯減刑條例第2條第1項
    第3款之規定，減其刑期2分之1。
四、撤銷改判之理由：
  (一)原審依上開事證，予以論罪科刑，固非無據，然查：
  1.按有罪之判決書應記載事實，刑事訴訟法第300條第2項定有
    明文，所謂事實不僅指犯罪之行為而言，即犯罪之時、日、
    處所、動機、目的、手段、結果與論罪科刑有關之事項，亦
    應依法認定予以明確之記載（最高法院46年台上字第1296號
    判例參照）。查被告庚○○所涉之附表1編號11部分之犯行
    ，經被害人吳漸維於警訊時指訴第一次被害匯款時間係93年
    8月9日（原審卷第91頁），即被告庚○○亦坦承參與犯罪時
    間應係【93年8月9日起】（本院上訴卷第112頁），是以，
    原判決認定被告庚○○參與詐騙集團之犯罪時間係自【93年
    8月10日開始】，應有違誤。
  2.又按沒收犯罪所之物，應以專供犯罪之用為原則（最高法院
    18年上字第1427號判例參照）。查扣案之附表2所示之行動
    電話，雖係於被告寅○○所租住之旅館處扣得，並為被告寅
    ○○所持用，然本院前審分別向和信電訊股份有限公司、台
    灣大哥大股份有限公司查詢結果（本院上訴卷第78至93頁）
    ，其申請租用人均係第三人，非屬被告所有，且行動電話為
    大眾通訊工具，難認專供常業詐欺或恐嚇取財犯罪所用之必
    要物品，此外，亦無證據以證明上開行動電話係被告犯罪之
    用，乃原判決諭知附表2編號1至11所示之行動電話11支予以
    沒收，於法亦有未洽。
  3.被告癸○○、庚○○所犯之修正前刑法第340條之罪，經分
    別判處有期徒刑1年6月、1年4月，其犯罪時間在96年4月24
    日以前，合於中華民國96年罪犯減刑條例之減刑條件，原審
    未及減刑，亦有未洽。
  4.如附表1所示編號2-5、7-12部分，被害人於發覺有異後，被
    告等之詐欺集團即以恐嚇方法要求付款，在客觀上，此等足
    以使被害人心生畏懼行為，亦係為遂行其詐欺取財之目的，
    應認為有方法結果之牽連關係，而非分論併罰，原審就此部
    分另論恐嚇取財罪名，亦有未洽。
  5.被告黃良興、庚○○於其所參與之犯罪，即附表1編號3、4
    、5及編號3、4、5、10、11部分，亦應負恐嚇財財之罪責，
    已如前述，原審漏未審酌，即有未洽。
  6.刑法第28條、第33條、第47條、第55條、第56條、第340條
    業經修正施行，原審未及比較新舊法，亦有未當。
  (二)依上所述，被告上訴意旨，指摘原判決量刑過重，雖非可取
    。然原判決既有前揭可議之處，自應由本院將原判決予以撤
    銷改判，以期適法。爰審酌被告寅○○、庚○○、癸○○等
    3人均有前科，素行不佳，寅○○、癸○○並符合刑法累犯
    之規定，且被告寅○○甫因犯同類型詐欺案件經執行完畢，
    竟隨即再犯本案，其顯然不知悔悟、其等犯罪之動機乃因貪
    念所致，但其等竟利用被害人等亟需現金或工作之心理予以
    詐諞，手段甚狡猾，甚至對多位被害人加以恐嚇，而達到使
    被害人等於發覺有異，不願再受詐騙，仍被迫繼續匯款之目
    的，其手段極為惡劣、其等所為對社會秩序及大眾交易安全
    造成極大之負面影響，並因此導致被害人等遭受財產損失、
    精神上之恐懼及不安，其等犯罪所生之危害甚鉅，並斟酌其
    等分別所得之非法利益，及其等在本案中之犯行分擔，被告
    寅○○顯為主謀，其所牽涉之犯罪情節較廣，在上開詐騙集
    團中所為影響較大，所獲得之非法利益亦較高，被告庚○○
    、癸○○2人所涉及之犯情較輕，所分擔之犯行較少，所獲
    得非法利益亦較低，又其等3人嗣均能坦認部分犯行，犯後
    態度尚可，又被告庚○○並於原審開庭時當庭給付被害人辛○○1萬5千元，而達成民事上之和解（原審卷第106頁），
    其復與癸○○陸續與被害人乙○○、甲○○、戊○○、丙○○等人達成民事上和解，有和解書5件附卷可稽（原審卷第2
    12至216頁），已對被害人辛○○等人為實際上賠償，本院
    以其2人已經盡力弭平其犯罪所生之危害，顯有悔意；被告
    寅○○亦與被害人子○○、辰○○當庭成立和解（原審卷第
    160頁），惟被告寅○○尚未實際如數給付被害人子○○、
    辰○○上開款項等一切情狀，分別量處有期徒刑3年6月（寅
    ○○）、1年6月（癸○○）、1年4月（庚○○），以示懲儆
    ；而被告癸○○、庚○○所受宣告刑部分並依中華民國96年
    罪犯減刑條例之規定，減其刑期2分之1。又檢察官雖對被告
    寅○○具體求刑有期徒刑5年6月，然本院綜合審酌前情，認
    以前揭量刑較為適當；且原判決雖就被告庚○○、癸○○共
    同涉犯常業詐欺罪部分，各判處被告庚○○、癸○○各有期
    徒刑1年2月、1年4月，惟係未將被告共同連續恐嚇取財部分
    列入考量，本院既認該二罪為牽連犯關係而依裁判上一罪論
    處，其犯罪事實亦較前依共同常業詐欺罪科刑部分有所擴張
    ，故本件雖係被告上訴，亦無不利益變更禁止原則之適用，
    自得諭知較重於原判決之刑，併此敘明。
  (三)按共同正犯間因相互利用他方之行為，以遂行其犯罪，本於
    責任共同之原則，有關沒收部分，對共犯間供犯罪所用或因
    犯罪所得之物，均應為沒收之諭知。扣案之郵局儲金簿乙本
    、郵局金融提款卡乙張雖係賴清河名義，但為被告寅○○等
    人所購得，且為供被告寅○○、庚○○、癸○○等持以共犯
    本案所用之物，此據被告寅○○、陳良財及證人賴清河陳明
    無誤（偵查卷第65頁），則上開郵局儲金簿乙本、郵局金融
    提款卡乙張雖係賴清河所有，然係賴清河提供幫助犯罪所用
    之物，為共犯所有之物，自仍得依刑法第38條第1項第2款宣
    告沒收。又門號0000000000號行動電話，係被告寅○○申請
    租用所有，有和信電訊股份有限公司之用戶租用資料可參（
    偵查卷第178頁），且該電話係供犯罪所用（警卷第63頁）
    ，雖未扣案，然無證據證明業已滅失，亦依刑法第38條第1
    項第2款之規定，併予宣告沒收。另扣案之附表1編號1所示
    之行動電話係第三人賴濟明租用所有；編號2至11所示之行
    動電話，經本院前審分別向和信電訊股份有限公司、台灣大
    哥大股份有限公司查詢結果（本院卷第78至93頁），其申請
    租用人均係第三人，非屬被告所有；編號12之行動電話1支
    ，則為被告癸○○之配偶林麗琴所有，並據被告癸○○陳明
    係供自己個人使用等語（警卷第31頁），且行動電話為大眾
    通訊工具，難認專供常業詐欺或恐嚇取財犯罪所用之必要物
    品，此外，亦無證據以證明上開行電話係被告犯罪之用，爰
    不另為沒收之諭知，附此敘明。
五、被告寅○○經合法傳喚，無正當理由不到庭，爰不待其陳述
    逕行判決。
六、適用之法律
  (一)刑事訴訟法第369條第1項前段、第364條、第299條第1項前
    段、第371條。
  (二)修正前刑法第28條、第47條、第55條、第56條、第340條，
    刑法第346條第1項、第38條第1項第2款。
  (三)中華民國96年罪犯減刑條例第2條第1項第3款、第7條。
本案經檢察官邱克斌到庭執行職務。
中    華    民    國    97    年    5     月    15    日
                  刑事第二庭    審判長法  官  葉居正
                                      法  官  郭千黛
                                      法  官  洪碧雀
以上正本證明與原本無異。
如不服本判決，應於收受本判決後十日內向本院提出上訴書狀。
其未敘述上訴理由者並得於提起上訴後十日內向本院補提理由書
狀（均須按他造當事人之人數附繕本）「切勿逕送上級法院」。
                                      書記官  魏芝雯
中    華    民    國    97    年    5     月    16    日
附錄法條：
刑法第340條：
以犯第339條之罪為常業者，處1年以上7年以下有期徒刑，得併
科5萬元以下罰金。
刑法第346條第1項：
(單純恐嚇罪)
意圖為自己或第三人不法之所有，以恐嚇使人將本人或第三人之
物交付者，處6月以上5年以下有期徒刑，得併科1千元以下罰金
。
附表1：
被告寅○○參與如附表1編號1至12所示之常業詐欺、恐嚇取財
  部分。
被告庚○○參與如附表1編號3、4、5、10、11所示之常業詐欺
  取財、恐嚇取財部分。
被告癸○○則參與如附表1編號3、4、5所示之常業詐欺取財、
  恐嚇取財部分。
┌─┬───┬─────┬──────────┬────────────┐
│編│被害人│被害人遭詐│   詐騙或恐嚇手法   │  詐騙金額（新臺幣）    │
│號│即告訴│騙匯款時間│   及告訴人匯款過程 │  （匯出及匯入帳戶）    │
│  │人    │          │                    │                        │
│  │      │（民國；  │                    │                        │
│  │      │年.月.日）│                    │  民事和解情形          │
│  │      │          │                    │                        │
├─┼───┼─────┼──────────┼────────────┤
│1 │辰○○│93.07.26│以刊登「家庭代工」廣│二千元                │
│  │      │93.07.27│告為餌，要求被害人先│三千二百元            │
│  │      │93.07.28│預付保證金、機械費、│一萬元                │
│  │      │93.07.28│搬運費等名目，致被害│三千元                │
│  │      │93.07.29│人陷於錯誤，先後九次│五千元                │
│  │      │93.07.29│前往嘉義市華南銀行、│三千二百元            │
│  │      │93.08.04│聯邦銀行等金融機構，│以上之款項，│
│  │      │93.08.04│依指示將金錢匯入下列│均匯入臺北銀行高雄分行，│
│  │      │93.08.05│金融機構帳戶。      │戶名：寅○○，帳號：六六│
│  │      │          │(未遭恐嚇）         │000000000的帳戶│
│  │      │          │                    │。                      │
│  │      │          │                    │二萬二千元            │
│  │      │          │                    │五千一百元            │
│  │      │          │                    │三千元                │
│  │      │          │                    │以上之款項，均匯入│
│  │      │          │                    │華南銀行大里分行，戶名：│
│  │      │          │                    │賴清河，帳號：四二五二○│
│  │      │          │                    │0000000帳戶。    │
│  │      │          │                    │                        │
│  │      │          │                    │                        │
│  │      │          │                    │被告寅○○於94.01.25當庭│
│  │      │          │                    │與告訴人辰○○成立民事上│
│  │      │          │                    │和解，然被告寅○○尚未實│
│  │      │          │                    │際給付賠償金。          │
│  │      │          │                    │                        │
├─┼───┼─────┼──────────┼────────────┤
│2 │子○○│93.08.05│以刊登「現金卡借您使│三千元                │
│  │      │93.08.05│用」廣告為餌，向被害│四千元                │
│  │      │93.08.05│人子○○ 佯稱可用低 │五千元                │
│  │      │93.08.06│價購得高 額度之現金 │以上之款項，均匯入│
│  │      │          │卡，並要求被害人預付│華南銀行大里分行，戶名：│
│  │      │          │訂金，致被害人陷於錯│賴清河，帳號：四二五二○│
│  │      │          │誤，而依指示匯款至臺│0000000帳戶。    │
│  │      │          │南縣柳營鄉農會；嗣因│一萬二千元一百元      │
│  │      │          │被害人發覺有異，請求│另編號之款項匯入高雄民│
│  │      │          │退款時，復向被害人揚│族社區郵局，戶名：李國豐│
│  │      │          │言要強押其家人，致被│，局號：0000000，│
│  │      │          │害人心生畏懼，而依指│帳號：0000000帳戶│
│  │      │          │示前往柳營郵局匯款。│。                      │
│  │      │          │                    │                        │
│  │      │          │                    │                        │
│  │      │          │                    │                        │
│  │      │          │                    │被告寅○○於94.01.25當庭│
│  │      │          │                    │與告訴人子○○成立民事上│
│  │      │          │                    │和解，然被告寅○○尚未實│
│  │      │          │                    │際給付賠償金。          │
│  │      │          │                    │                        │
├─┼───┼─────┼──────────┼────────────┤
│3 │甲○○│93.08.27│以刊登「現金卡借您使│一千元                │
│  │      │93.08.30│用」廣告為餌，向被害│三千元                │
│  │      │93.08.31│人佯稱可用低價購得高│二千元                │
│  │      │93.09.01│額度之現金卡，並要求│三千元                │
│  │      │93.09.01│被害人預付訂金、車伕│三千元                │
│  │      │93.09.02│費、人頭帳戶費等，致│五千元                │
│  │      │93.09.02│被害人陷於錯誤，而依│一萬元                │
│  │      │93.09.03│指示匯款；嗣被害人發│一萬五千元            │
│  │      │93.09.04│覺有異，請求退款時，│六千元                │
│  │      │93.09.04│復揚言要到被害人家中│二千元                │
│  │      │93.09.06│強迫其簽本票並強押其│二千元                │
│  │      │93.09.06│家人，致被害人心生畏│一千元                │
│  │      │          │懼，依指示前往中壢市│以上之款項，│
│  │      │          │建國郵局匯款。      │均匯入白河內角郵局，戶名│
│  │      │          │                    │：魏青山，局號：○一九一│
│  │      │          │                    │一一五三，帳號：○一○三│
│  │      │          │                    │三二五帳戶。            │
│  │      │          │                    │另編號之款項│
│  │      │          │                    │，均匯入臺中太平郵局，戶│
│  │      │          │                    │名：賴清河，局號：○一九│
│  │      │          │                    │一一五三，帳號：○一○三│
│  │      │          │                    │三二五帳戶。            │
│  │      │          │                    │                        │
│  │      │          │                    │                        │
│  │      │          │                    │被告陳良財、癸○○給付五│
│  │      │          │                    │萬三千元予甲○○，而達成│
│  │      │          │                    │和解，有和解書乙紙為證。│
│  │      │          │                    │                        │
├─┼───┼─────┼──────────┼────────────┤
│4 │戊○○│93.08.14│以刊登「家庭代工」廣│三千二百元            │
│  │      │93.08.14│告為餌，向被害人佯稱│五千二百元            │
│  │      │93.08.14│要將代工原料送至其家│二千元                │
│  │      │          │中，並要求被害人先預│以上之款項，均匯入│
│  │      │          │付訂金、運費等，致被│高雄民族社區郵局，戶名：│
│  │      │          │害人陷於錯誤，而依指│李國豐，局號：○○四一四│
│  │      │          │示前往嘉義市○○路郵│八九，帳號：○一九五二○│
│  │      │          │局匯款；嗣被害人發覺│一帳戶。                │
│  │      │          │有異，加以質問時，復│                        │
│  │      │          │向被害人揚言如不繼續│被告陳良財、癸○○給付一│
│  │      │          │付款，將持槍殺害其家│萬零四百元，而與戊○○達│
│  │      │          │人，致被害人心生畏懼│成和解，有和解書一紙為證│
│  │      │          │，惟並未繼續付款。  │。                      │
│  │      │          │                    │                        │
├─┼───┼─────┼──────────┼────────────┤
│5 │乙○○│93.09.06│以刊登「現金卡借您使│一千元                │
│  │      │93.09.06│用」廣告為餌，向被害│三千元                │
│  │      │          │人佯稱可以低價購得高│以上之款項，均匯入臺│
│  │      │          │額度之現金卡，並要求│中太平郵局，戶名：賴清河│
│  │      │          │被害人預付訂金，致被│，局號：0000000，│
│  │      │          │害人陷於錯誤，而依指│帳號：00000000帳│
│  │      │          │示前往佳里玉山銀行匯│戶。                    │
│  │      │          │款；嗣被害人發覺有異│                        │
│  │      │          │，加以質問時，復向被│                        │
│  │      │          │害人揚言如不繼續付款│被告陳良財、癸○○給付四│
│  │      │          │，將對其家人不利，致│千元，而與乙○○達成和解│
│  │      │          │被害人心生畏懼，惟被│，有和解書乙紙可證。    │
│  │      │          │害人並未繼付款。    │                        │
│  │      │          │                    │                        │
├─┼───┼─────┼──────────┼────────────┤
│6 │丁○○│93.07.9 │以刊登「精碟電子徵家│三千元                │
│  │      │93.07   │庭代工」廣告為餌，向│四千元                │
│  │      │中旬      │被害人佯稱要先購買電│以上之款項，匯入誠泰│
│  │      │93.07   │腦為工具，方可從事代│銀行，戶名：寅○○，帳號│
│  │      │中旬      │工業務，致被害人陷於│：00000000000│
│  │      │          │錯誤，先後三次依指示│八六帳戶。              │
│  │      │          │前往嘉義市誠泰銀行匯│五千八百元            │
│  │      │          │款。                │編號之款項匯入臺北銀行│
│  │      │          │（未經恐嚇）        │高雄分行，戶名：寅○○，│
│  │      │          │                    │帳號：000000000│
│  │      │          │                    │四七四帳戶。            │
│  │      │          │                    │                        │
├─┼───┼─────┼──────────┼────────────┤
│7 │丑○○│93.07.22│以刊登「家庭代工」廣│三千元                │
│  │      │          │告為餌，向被害人佯稱│以上之款項匯入臺北銀行│
│  │      │          │可將代工原料送至其家│高雄分行，戶名：寅○○，│
│  │      │          │中，並要求先預付訂金│帳號：000000000│
│  │      │          │，致被害人陷於錯誤，│四七四帳戶。            │
│  │      │          │前往雲林林內鄉合作金│                        │
│  │      │          │庫匯款；嗣被害人發覺│                        │
│  │      │          │有異，未繼續付款，即│                        │
│  │      │          │向被害人揚言要找人至│                        │
│  │      │          │其家中修理被害人，致│                        │
│  │      │          │被害人生心畏懼，惟未│                        │
│  │      │          │繼續付款。          │                        │
├─┼───┼─────┼──────────┼────────────┤
│8 │己○○│93.07.26│以刊登「威盛電子徵家│三千六百元            │
│  │      │          │庭代工」廣告為餌，向│以上之款項匯入臺北銀行│
│  │      │          │被害人佯稱可將代工原│高雄分行，戶名：寅○○，│
│  │      │          │料送至其家中，惟須先│帳號：000000000│
│  │      │          │付訂金，致被害人陷於│四七四帳戶。            │
│  │      │          │錯誤，而依指示前往雲│                        │
│  │      │          │林西螺華南銀行匯款；│                        │
│  │      │          │嗣被害人發覺有異，請│                        │
│  │      │          │求退款時，復向被害人│                        │
│  │      │          │揚言要找人至其家中毆│                        │
│  │      │          │打被害人丈夫，致被害│                        │
│  │      │          │人心生畏懼，惟未繼續│                        │
│  │      │          │付款。              │                        │
├─┼───┼─────┼──────────┼────────────┤
│9 │壬○○│93.07.26│以刊登「現金卡借您使│二千元                │
│  │      │ 上午     │用」廣告為餌，向被害│三千元                │
│  │      │          │人佯稱可用低價購得高│以上款項匯入臺北銀行│
│  │      │93.07.26│額度之現金卡，惟須先│高雄分行，戶名：寅○○，│
│  │      │ 下午     │付訂金、車伕費等，致│帳號：000000000│
│  │      │          │被害人陷於錯誤，依指│四七四帳戶。            │
│  │      │          │示前往嘉義市富邦銀行│                        │
│  │      │          │匯款；嗣被害人發覺有│                        │
│  │      │          │異，請求退款時，復揚│                        │
│  │      │          │言要對被害人家屬不利│                        │
│  │      │          │，致被害人心生畏懼，│                        │
│  │      │          │惟未繼續付款。      │                        │
│  │      │          │                    │                        │
├─┼───┼─────┼──────────┼────────────┤
│10│辛○○│93.08.10│以刊登「現金卡借您使│五千元                │
│  │      │93.08.10│用」廣告為餌，向被害│一萬元                │
│  │      │          │人佯稱可用低價購買高│以上之款項匯入高雄民│
│  │      │          │額度之現金卡，惟須先│族社區郵局，戶名：李國豐│
│  │      │          │付訂金，致被害人陷於│，局號：0000000，│
│  │      │          │錯誤，而依指示付款；│帳號：0000000帳戶│
│  │      │          │嗣被害人發覺有異，請│。                      │
│  │      │          │求退款時，復揚言要前│                        │
│  │      │          │往被害人工作地點殺害│                        │
│  │      │          │老人，致被害人心生畏│被告庚○○於94.01.25當庭│
│  │      │          │懼，再依指示前往屏東│給付辛○○一萬五千元，而│
│  │      │          │東港郵局匯款。      │成立和解。              │
│  │      │          │                    │                        │
├─┼───┼─────┼──────────┼────────────┤
│11│丙○○│93.08.09│以刊登「現金卡借您使│二千元                │
│  │      │93.08.10│用」廣告為餌，向被害│三千元                │
│  │      │          │人佯稱可用低價購得高│                        │
│  │      │          │額度之現金卡，並要求│                        │
│  │      │          │被害人預付訂金，致被│以上之款項匯入高雄民│
│  │      │          │害人陷於錯誤，而依指│族社區郵局，戶名：李國豐│
│  │      │          │示匯款；嗣被害人發覺│，局號：0000000，│
│  │      │          │有異，請求退款時，復│帳號：0000000帳戶│
│  │      │          │向被害人揚言要強押其│。                      │
│  │      │          │家人，致被害人心生畏│被告庚○○給付五千元，與│
│  │      │          │畏懼，而依指示前往郵│丙○○達成和解，有和解書│
│  │      │          │局匯款。            │乙紙可證。              │
│  │      │          │                    │                        │
├─┼───┼─────┼──────────┼────────────┤
│12│卯○○│93.7、8月 │以刊登「家庭代工」廣│先匯款三千元，經恐嚇後  │
│  │      │間        │告為餌，向被害人佯稱│又再付款約一萬九千元，嗣│
│  │      │          │要將代工原料送至其家│陸續共匯約八萬至九萬元。│
│  │      │          │中，並要求被害人先預│                        │
│  │      │          │付訂金、運費等，致被│                        │
│  │      │          │害人陷於錯誤，而依指│以上各筆之款項匯入高雄民│
│  │      │          │示前往郵局匯款；嗣被│族社區郵局，戶名：李國豐│
│  │      │          │害人發覺有異，加以質│，局號：0000000，│
│  │      │          │問時，復向被害人表示│帳號：0000000帳戶│
│  │      │          │被害人違約，需賠償違│。                      │
│  │      │          │約金，並揚言如不繼續│                        │
│  │      │          │付款，要其與家人小心│                        │
│  │      │          │報警也沒用，致被害人│                        │
│  │      │          │心生畏懼，而繼續付款│                        │
│  │      │          │多次。              │                        │
│  │      │          │                    │                        │
└─┴───┴─────┴──────────┴────────────┘
附表2：
┌───┬─────────┬──────────────┐
│編號  │行動電話號碼      │申請租用人                  │
├───┼─────────┼──────────────┤
│  1   │0000000000        │賴濟明                      │
├───┼─────────┼──────────────┤
│  2   │0000000000        │LAN TEK FA                  │
├───┼─────────┼──────────────┤
│  3   │0000000000        │ESCANIEL CHARINA ESC        │
├───┼─────────┼──────────────┤
│  4   │0000000000        │LEDUNG THANH                │
├───┼─────────┼──────────────┤
│  5   │0000000000        │LEDUNG THANH                │
├───┼─────────┼──────────────┤
│  6   │未插卡            │                            │
├───┼─────────┼──────────────┤
│  7   │0000000000        │ENORE MORENA PANGANI        │
├───┼─────────┼──────────────┤
│  8   │0000000000        │LEDUNG THANI                │
├───┼─────────┼──────────────┤
│  9   │0000000000        │DAO THI HOA                 │
├───┼─────────┼──────────────┤
│ 10   │0000000000        │LIANA                       │
├───┼─────────┼──────────────┤
│ 11   │0000000000        │ESLANIEL CHARINA ESC        │
├───┼─────────┼──────────────┤
│ 12   │0000000000        │林麗琴                      │
└───┴─────────┴──────────────┘


司法院資訊處製作；財團法人民間司法改革基金會備份。
